臺灣臺北地方法院民事判決　九十一年度簡上字第三一六號
　　上　訴　人　瑋丞通訊有限公司
　　法定代理人　乙○○
　　上　訴　人　戊○○
　　訴訟代理人　甲○○
　　被上訴人　　聯強國際股份有限公司
　　法定代理人　丙○○
　　訴訟代理人　丁○○
右當事人間請求給付票款事件，上訴人對於中華民國九十年二月二十六日本院台北簡
易庭九十一年度北簡字第二一○八號第一審判決提起上訴，本院判決如左：
    主  文
上訴駁回。
第二審訴訟費用由上訴人連帶負擔。
    事  實
甲、上訴人方面：
  一、聲明：原判決廢棄，被上訴人在第一審之訴駁回。
  二、陳述：除與原審判決書所載者相同茲予引用外，補稱：
    (一)上訴人瑋丞通訊有限公司（下稱瑋丞公司）對於票據真正不爭執，除後述抵銷
      金額外，自認應給付新台幣（下同）三十七萬零四百十七元。
    (二)上訴人瑋丞公司承攬中正國防幹部預備學校（下稱中正預校）充實校園網路工
      程，而向被上訴人購買所需之機器設備，最後議定由被上訴人免費提供系統整
      合與設定及五十小時之教育訓練，被上訴人若未依約提供前開服務，願負責上
      訴人瑋丞公司因此支出之費用，詎被上訴人遲未依約提供前開服務，上訴人瑋
      丞公司乃自行委請恆逸資訊高雄教育訓練中心及世百電腦有限公司（下稱世百
      公司）進行安裝設定及教育訓練，共支付二十萬三千三百元，應予抵銷被上訴
      人所請求之票款金額；被上訴人未同意抵銷前開費用前，上訴人拒絕給付被上
      訴人請求之其他款項。
    (三)依被上訴人民國九十年六月二十二日交付上訴人瑋丞公司之報價單，已載明「
      依標案處理」，足見兩造所訂合約並非單純買賣契約。
    (四)被上訴人所派之工程師呂建鋌未符合中正預校充實校園網路工程合約國內財物
      勞務採購計畫清單第七頁第四項所示「安裝設定需能移轉中正預校Mail\Web
      server之功能」之要求，亦不符合該合約所定教育訓練師資條件，遭中正預校
      辭退，上訴人瑋丞公司始另覓世百公司負責人袁慶棟進行安裝設定，並由彭貴
      社至中正預校上課。
  三、證據：提出中正預校工程合約書、恆逸資訊高雄教育訓練中心請款單暨統一發
      票、世百公司工程估價單、支票、存證信函等各一件、友冠資訊股份有限公司
      （下稱友冠公司）報價單、中區農漁會電腦共用中心匯款委託書等各二紙及名
      片、被上訴人之客戶報價單等各三紙為證。
乙、被上訴人方面：
  一、聲明：如主文第一項所示。
  二、陳述：除與原審判決書所載者相同茲予引用外，補稱：
    (一)兩造間僅就上訴人瑋丞公司所標得之中正預校工程合約中之「高速乙太網路交
      換式集線器」及「高速乙太網路集線器」等部份項目成立買賣契約，依被上訴
      人九十年八月三日及十七日傳真予上訴人瑋丞公司之報價單所示，被上訴人所
      負責之安裝及教育訓練即限於上開標的，嗣經被上訴人同意就上述標的免費進
      行教育訓練，則此部份兩造間僅成立無償委任契約；又被上訴人無從知悉該中
      正預校合約之內容，且被上訴人就乙太網路課程原估算之安裝及教育訓練費用
      僅一、二萬元，與上訴人瑋丞公司所提出完成該合約所定Linux系統教育訓練
      所需之二十萬三千三百元之費用顯不相當，被上訴人不可能承諾無償負擔該教
      育訓練。
    (二)友冠公司已基於與被上訴人配銷合約第二條第五項之約定，以被上訴人履行輔
      助人之地位，於九十年十月十九日委派工程師呂建鋌至中正預校進行四小時之
      安裝及教育訓練，中正預校並未反應有驗收不合格之情事，且Linux系統教育
      訓練課程自始與兩造間之合約無關，自無教學資格不符之問題。
  三、證據：除援用原審之立證方法外，補提友冠公司支援工作日程表暨教育訓練講
      義教材、聯強＆友冠配銷合約書等各一件及統一發票二紙為證，並聲請訊問證
      人呂建鋌、林毅剛及函中正預校、友冠公司查詢中正預校工程合約書國內財物
      勞務採購計畫清單中第壹、貳項所列電腦網路設備是否業由友冠公司委派工程
      師呂建鋌於九十年十月十九日負責安裝及教育訓練完畢。
丙、本院依職權訊問證人廖昭皓。
    理  由
一、被上訴人起訴主張：其執有上訴人瑋丞公司、戊○○及乙○○（未提起上訴）於
    九十年七月二十五日簽發、面額五百萬元、免除作成拒絕證書之本票乙紙，詎被
    上訴人就其中五十四萬三千七百十七元為付款請求，竟不獲付款，爰依票據關係
    ，訴請上訴人給付前開票款等語。上訴人則以：不爭執票據真正，但被上訴未提
    供兩造所約定應履行之系統整合及設安暨教育訓練，上訴人瑋丞公司自行委請第
    三人進行安裝設定及教育訓練之費用共二十萬三千三百元，應抵銷被上訴人所請
    求之票款金額；被上訴人未同意抵銷前開費用前，上訴人拒絕給付被上訴人請求
    之其他款項等語，資為抗辯。
二、本件被上訴人主張其執有上訴人瑋丞公司、戊○○及乙○○於九十年七月二十五
    日簽發、面額五百萬元、免除作成拒絕證書之本票乙紙，詎被上訴人就其中五十
    四萬三千七百十七元為付款請求，竟不獲付款等事實，為上訴人所自認（見原審
    九十一年二月二十一日言詞辯論筆錄及本院九十一年十月八日言詞辯論筆錄），
    並據被上訴人提出與所述相符之本票乙紙為證，堪信為真實，則上訴人既自認票
    據之真正，對於逾抵銷金額之二十七萬零四百十七元卻拒絕給付，即屬無據。
三、至上訴人瑋丞公司主張抵銷之二十萬三千三百元部分，其辯稱：承攬中正預校充
    實校園網路工程，而向被上訴人購買所需之高速網路交換式集線器五部（包括型
    號DES-3225G四部及型號Extreme Summit 48 Full Layer 3 Switch一部）及高速
    乙太網路集線器二十四部（即型號DES-1226二十四部）等情，為被上訴人所不爭
    執，並據上訴人提出中正預校工程合約書及被上訴人九十年八月二十八日客戶報
    價單各一紙為證，雖屬實在；惟上訴人所辯：被上訴人另承諾免費提供如中正預
    校工程合約書國內財物勞務採購計畫清單第肆項所示之本校網際網路系統整合與
    設定，包括RedHat安裝與設定、RedHat網際網路應用及RedHat  Mail/Web  serv
    er等課程之五十小時教育訓練，惟未依約提供上開服務等語，為被上訴人所否認
    ，是本件爭點即在於兩造是否有達成上訴人瑋丞公司所主張被上訴人應負教育訓
    練義務之合意。
四、按當事人主張有利於己之事實者，就其事實有舉證之責任。但法律別有規定，或
    依其情形顯失公平者，不在此限，民事訴訟法第二百七十七條定有明文。查本件
    購買電腦設備案係上訴人向被上訴人提出購買需求後，由被上訴人銷售訴外人友
    冠公司之產品予被上訴人等事實，為兩造所不爭執，並與證人即友冠公司業務副
    理林毅剛到庭證稱：這件購買案是三家公司一起談的，請我協助看我們公司有哪
    些產品符合中正預校標單前一、二、三項之內容等情相符，應堪予認定；再依證
    人林毅剛所述：沒有看過中正預校標單教育訓練之內容，我們在報價單內有提到
    對交換式集線器做教育訓練，友冠沒有另外對上訴人承諾作另外的教育訓練等語
    ，並參之友冠公司九十年八月三日及十七日交予被上訴人之報價單中雖分別載明
    ：「1.安裝教育訓練約壹萬元」、「設定、安裝及教育訓練共二萬元」、「3.
    Layer 3 Switch安裝與設定（含教育訓練）20,000」等語，但並未明白約定其設
    定安裝及教育訓練之內容等情，足徵友冠公司於最初商談時，僅以前揭報價單所
    列產品之設定安裝及教育訓練為基礎，並未就上訴人所稱之系統整合暨五十小時
    之教育訓練課程進行報價。再者，證人即被上訴人業務代表廖昭皓證述：當時我
    沒有承諾要做教育訓練，九十年八月三日友冠公司報價單上所稱之教育訓練，是
    『安裝』的教育訓練，我不清楚九十年八月十七日友冠公司報價單上所寫二萬元
    之教育訓練內容是如何，是友冠告訴我，我就寫上去，我沒有看過中正預校的招
    標案，上訴人沒有把全部的合約給我看，他只有把貨品的需求傳給我等語，亦否
    認其代表被上訴人與上訴人訂立本件買賣契約時，曾承諾由被上訴人提供前開系
    統整合暨五十小時之教育訓練課程；至被上訴人九十年八月二十三日客戶報價單
    雖載明：「付款協議，此標案聯強支援額度並依目前交易條件月結一個月，但依
    標案處理辦法，需於出貨後一個星期內預收此筆標案貨款，請配合執行」等語，
    惟觀其前後文義，所謂「依標案處理辦法」，僅在指明該項交易之付款方法，尚
    與中正預校標案中關於系統整合暨五十小時教育訓練課程等事項無涉，又被上訴
    人九十年八月二十八日客戶報價單備註欄雖亦明揭：「2.教育訓練及安裝由D-Li
    nk負責（林毅剛）0000000#（103）」，惟友冠公司報價時既僅曾就其出售產品
    之設定安裝及教育訓練進行報價，被上訴人業務代表廖昭皓又未曾承諾提供額外
    之教育訓練，且證人林毅剛及廖昭皓均證稱沒有看過中正預校工程合約，是該被
    上訴人之客戶報價單既未明示教育訓練及安裝之內容，衡諸常情，即難謂安裝及
    教育訓練五十小時，係兩造合意由被上訴人提供該客戶報價單上所列產品以外之
    另一契約義務。此外，中正預校工程合約與本件買賣契約要屬二獨立之契約，上
    訴人均未就該二契約具關連性及被上訴人曾承諾提供系統整合暨五十小時教育訓
    練課程等有利於己之事實提出其他證據以實其說，尚難遽認被上訴人負有提供上
    訴人前開系統整合暨教育訓練之義務。從而，上訴人以被上訴人違反前開約定而
    抗辯其應給付上訴人所支出之費用共二十萬三千三百元，並據以抵銷被上訴人請
    求之票款，於法即有未合。又上訴人戊○○部分並無足供抵銷之債權可資主張，
    其上訴請求廢棄原判決，自屬無據。
五、綜上所述，被上訴人依據票據關係，請求上訴人及未上訴之發票人乙○○連帶給
　　付五十四萬三千七十七元暨自原審起訴狀繕本送達翌日起至清償日止按年息百分
　　之五計算之利息，洵屬正當，應予准許。原審為上訴人敗訴之判決，核無違誤，
　　上訴意旨仍執前詞指摘原判決不當，求予廢棄改判，為無理由，應予駁回。
六、本件事證已臻明確，兩造其餘攻擊防禦方法，核與判決結果無影響，爰不一一論
　　述，附此敘明。
七、據上論結，本件上訴為無理由，依民事訴訟法第四百三十六條之一第三項、第四
　　百四十九條第一項、第八十五條第二項，判決如主文。
中　　　華　　　民　　　國　　九十一　　年　　　十　　　月　　二十二　　日
                                        民事第四庭審判長法官　林勤綱
                                                        法官  劉又菁
                                                        法官  洪于智
右為正本係照原本作成
本判決不得上訴
中　　　華　　　民　　　國　　九十一　　年　　　十　　　月　　二十二　　日
　　　　　　　　　　　　　　　　　　　　　　　　　法院書記官　林佳蘋
